【裁判字號】    99,抗,344
【裁判日期】    991201
【裁判案由】    聲明異議
【裁判全文】
臺灣高等法院高雄分院民事裁定           99年度抗字第344號
抗  告  人  林昭宏
相  對  人  富邦人壽保險股份有限公司（原名安泰人壽保險股
            份有限公司）
法定代理人  蔡明興
相  對  人  富邦產物保險股份有限公司
法定代理人  石燦明
上列抗告人與相對人等間聲明異議事件，對於民國99年11月15日
臺灣高雄地方法院99年度事聲字第316 號裁定，提起抗告，本院
裁定如下：
    主  文
抗告駁回。
抗告訴訟費用由抗告人負擔。
    理  由
一、按抗告有不合法之情形而可以補正者，原第一審法院應定期
    命其補正，如不於期間內補正者，應以裁定駁回之，為民事
    訴訟法第442 條第2 項及495 條之1 第1 項所明定。又提起
    抗告，應繳納裁判費1,000 元，亦為同法第77條之18所明定
    。故如抗告人經定期命補正後仍未繳納，其抗告即不合法，
    原第一審法院自得裁定駁回之。
二、本件抗告人就原裁定提起抗告，但並未繳納裁判費，經原法
    院定期命其補正而逾期未補正，有原法院之裁定及送達證書
    在卷可稽，則原裁定駁回其抗告，即屬有據。
三、抗告意旨雖以其就本件確定訴訟費用之本案訴訟有聲請訴訟
    救助，並經准許在案（本院97年度聲字第61號），則依民事
    訴訟法第111 條規定，其效力及於抗告程序，自得暫免繳納
    本件抗告費，原裁定以其未繳費為由而駁回，顯有違誤，爰
    請求廢棄等語。然查，法院准予訴救助之效力，依民事訴訟
    法第110 條規定，係於訴訟終結前，有暫免繳納裁判費等效
    力（暫免繳納內容如該條第1 項各款所示），且依同法第11
    1 條規定，其效力雖亦及於抗告程序，但訴訟救助之效力涵
    攝範圍既僅在於「訴訟終結前」，則在訴訟終結後，即無訴
    訟救助之適用，此為當然之解釋。又本件裁定為依民事訴訟
    法第114 條所為之確定訴訟費用額之裁定，依其性質，在訴
    訟終結後所為之裁定，此從條文所稱「於終局判決確定或訴
    訟不經裁判而終結後」等語即可明暸，故本案訴訟所為准予
    訴訟救助之效力，在該本案訴訟終結後之確定訴訟費用程序
    ，自不得適用。否則，確定訴訟費用所處理者既為訴訟費用
    之繳納事宜，若又應受訴訟救助之效力所及，豈非本質上即
    相互矛盾。故抗告人所稱其就本案訴訟已獲准訴訟救助，自
    得一體適用而暫免繳納本件抗告費，即不足採。另本件原法
    院就訴訟費用額之核算及命抗告人負擔之數額，經核並無錯
    誤，而抗告人所稱本件原確定判決有違誤並有再審事由等，
    均屬得否提起再審之訴之審酌事宜，與本件確定訴訟費用無
    涉，併予說明。
四、據上論結：本件抗告為無理由，依民事訴訟法第495 條之1
    第1 項、第449 條第1 項、第95條、第78條，裁定如主文。
中    華    民    國    99    年    12    月    1     日
                            民事第五庭
                                審判長法官  黃金石
                                法      官  林健彥
                                法      官  林紀元
以上正本證明與原本無異。
本件不得抗告。
中    華    民    國    99    年    12    月    1     日
                                書  記  官  吳華榮

司法院資訊處製作；財團法人民間司法改革基金會備份。
